【裁判字號】    89,簡上,120
【裁判日期】    891115
【裁判案由】    給付會款
【裁判全文】
臺灣士林地方法院民事判決  八十九年度簡上字第一二○號
    上  訴  人  乙○○
    被上訴人    丙○○
    訴訟代理人  甲○○
右當事人間請求給付會款事件，上訴人對於中華民國八十九年五月十二日本院士林簡
易庭八十九年度士簡字第四０九號第一審判決提起上訴，本院判決如左：
    主  文
上訴駁回。
第二審訴訟費用由上訴人負擔。
    事  實
甲、上訴人方面：
  一、聲明：
  （一）原判決廢棄。
  （二）右廢棄部分，被上訴人應給付上訴人新台幣五十一萬元及自支付命令送達翌
        日起至清償日止，按週年利率百分之五計算之利息。
  二、陳述：除與原審判決書所載者相同茲予引用外，補稱：
        被上訴人丙○○與訴外人簡趙和子為夫妻關係，本件上訴人於民國八十三年
        十二月十日起會，每會新台幣（下同）一萬元之互助會，該互助會雖係由簡
        趙和子出面參加，惟簡趙和子因表明參加名義人為被上訴人丙○○，自係表
        示丙○○要參加該互助會，上訴人因認被上訴人與簡趙和子係夫妻關係，簡
        趙和子應係代理其夫參加該互助會，外觀上亦確信其係代理其夫入會，因此
        上訴人才同意被上訴人參加該互助會。雖被上訴人否認參加互助會，但查被
        上訴人之妻以其名義入會以來，上訴人收繳會款，被上訴人從未反對，依民
        法第一百六十九條之規定，被上訴人對善意之上訴人而言，自應負授權人之
        責任。且查被上訴人與其妻虛偽移轉房地所權，致毀損上訴人之債權罪，亦
        經法院判處罪刑，印證被上訴人否認參加本互助會，無非係為圖卸民事責任
        。
乙、被上訴人方面：
  一、聲明：駁回上訴。
  二、陳述：除與原審判決書所載者相同茲予引用外，補稱：
        被上訴人並未參加系爭互助會，該互助會是被上訴人之妻簡趙和子所參加，
        被上訴人並不知情，上訴人向其請給付會款，殊屬無據。
    理  由
一、上訴人於原審起訴主張：被上訴人參加以上訴人為會首之互助會，該會自八十三
    年十二月日起會至八十八年十月十日止，每二十天開標一次，會款一萬元，被上
    訴人均按期繳納會款，詎至八十七年十一月二十日第七十二會時，被上訴人即拒
    繳會款，合計三會共積欠五十一萬元，雖被上訴人否認參加互助會，但查被上訴
    人之妻以其名義入會以來，上訴人收繳會款，被上訴人從未反對，依民法第一百
    六十九條之規定，被上訴人對善意之上訴人而言，自應負授權人之責任。被上訴
    人則以：其並未參加系爭互助會，該互助會是被上訴人之妻簡趙和子所參加，被
    上訴人並不知情，上訴人向其請給付會款，殊屬無據等語置辯。
二、經查，訴外人簡趙和子與上訴人係屬相識，系爭互助會會款之繳交向由簡趙和子
    為之等情，為兩造所不爭執，而上訴人所提之會單固有登載被上訴人二會，然上
    開會單非被上訴人所親簽，乃會首單方製作之告知性書面，其與契約書仍有所異
    ，自難專以上開會單上之記載而據以認定被上訴人即有參加二會之互助會，參以
    民間之互助會借用他人名義上會，事屬平常，究事實上係何人參加互助會，仍應
    以實際入會之人為據。且查，被上訴人並未參加系爭互助會，係被上訴人之妻簡
    趙和子以被上訴人姓名入會之情，業據上訴人於原審陳明在卷（見原審卷八十九
    年五月三日言詞辯論筆錄），核與證人即被上訴人之妻簡趙和子於本院審理時證
    述情節相符，則系爭互助會契約係存在於上訴人與被上訴人之妻簡趙和子之間，
    兩造並無互助會關係存在甚明，被上訴人所辯堪予採信。至上訴人主張：被上訴
    人之妻以其名義入會以來，上訴人收繳會款，被上訴人從未反對，依民法第一百
    六十九條之規定，被上訴人對善意之上訴人而言，自應負授權人之責任云云。然
    按，由自己之行為表示以代理權授與他人者，對於第三人應負授權人之責任，必
    須本人有表見之事實，足使第三人信該他人有代理權之情形存在，始足當之（參
    照最高法院六十年台上字第二一三○號判例）。查上訴人並未舉證證明被上訴人
    有何表現之事實，足使上訴人相信簡趙和子有代理被上訴人與之訂立互助會契約
    ，自難僅憑被上訴人之妻擅以被上訴人之名字填載會單，遽認被上訴人應負表見
    代理責任，上訴人前開所辯，亦無足採信。
三、綜上所述，被上訴人並未參加系爭互助會，從而上訴人另以簡趙和子原本名下有
    不動產，嗣後脫產登記於被上訴人名下為由，請求非會員之被上訴人給付會款及
    遲延利息，自屬無據，為無理由，不應准許，原審予以駁回，核無違誤，上訴意
    旨指謫原判決不當，求予廢棄改判，為無理由，應予駁回。
四、據上論結，本件上訴為無理由，依民事訴訟法第四百三十六條之一第三項、第四
    百四十九條第一項、第七十八條，判決如主文。
中      華      民      國    八十九    年     十一     月     十五     日
                            臺灣士林地方法院民事第二庭
~B審判長法官  俞慧君
~B法      官  李玉卿
~B法      官  王俊雄
右為正本係照原本作成。
本判決不得上訴。
中      華      民      國    八十九    年     十一     月     二十     日
~B法院書記官  李育東


司法院資訊處製作；財團法人民間司法改革基金會備份。
